臺灣彰化地方法院交通事件裁定　　　　94年度交聲字第231 號
原處分機關　交通部公路總局臺中區監理所彰化監理站
異議人即
受處分人　　甲○○
上列受處分人因違反道路交通管理處罰條例案件，對於交通部公
路總局臺中區監理所彰化監理站中華民國94年5 月24日所為之裁
決（彰監五字第裁64—AX0000000 號裁決書），聲明異議，本院
裁定如下：
    主  文
原處分撤銷。
甲○○不罰。
    理  由
一、原處分機關交通部公路總局臺中區監理所彰化監理站裁決理
    由以：緣台北市政府交通警察大隊舉發異議人即受處分人甲
    ○○駕駛車號TTI －480 號輕型機車，於民國89年9 月1 日
    10時29分許，行經台北市○○路口時，因「不按遵行方向行
    駛」違規，經原處分機關查證違規屬實，認有道路交通管理
    處罰條例第45條第1 項第1 款之情形，嗣於94年5 月24日號
    以彰監五字第裁64—AX0000000 號裁決書裁處異議人新台幣
    （下同）1,800 元之罰鍰，並依同條例第63條第1 項記違規
    點數1 點，逾期則依裁決書處罰主文規定裁處在案。
二、本件聲明異議略以：裁決書所載之違規車輛，於86間已因異
    議人與友人發生爭執而遭友人焚燬，該友人亦因此吃上官司
    ，該車殘骸嗣經其賣予資源回收之中古商處理，但沒有撤銷
    （應指繳銷號牌），號牌可能因此遭盜用，爰聲請異議等語
    。
三、按法院受理交通事件，準用刑事訴訟法之規定，道路交通管
    理處罰條例第89條前段定有明文，是最高法院76年臺上字第
    4986號判例意旨：「認定犯罪事實所憑之證據，雖不以直接
    證據為限，間接證據亦包括在內，然而無論直接證據或間接
    證據，其為訴訟上之證明，須於通常一般之人均不致有所懷
    疑，而得確信其為真實之程度者，始得據為有罪之認定，倘
    其證明尚未達到此一程度，而有合理之懷疑存在而無從使事
    實審法院得有罪之確信時，即應由法院為諭知被告無罪之判
    決。」所揭示刑事訴訟法上法院認定事實之最重要原則之一
    ，即認定被告有罪，就該有罪事實不能有任何之合理懷疑存
    在（beyond the reasonable doubt）之 原則，於法院審理
    異議人違反道路交通管理處罰條例案件時，當有其適用，易
    言之，法院於審理異議人違反道路交通管理處罰條例案件，
    當踐行完畢調查證據之程序後，為事實之認定時，如就原處
    分機關所認定之行為人違規之事實仍有合理之訴訟上懷疑，
    而無法百分之百確信行為人確有該當於道路交通管理處罰條
    例各該處罰條文之構成要件事實時，此際即應依訴訟上之待
    證事實「倘有懷疑，則從被告之利益作解釋」之證據法則，
    作對受處分人有利之認定。次按道路交通管理處罰條例第45
    條第1 款係規定：汽車駕駛人，爭道行駛有不按遵行之方向
    行駛者者，處新臺幣600 元以上1,800 元以下罰鍰（90年1
    月17日修正前係處罰（銀元）200 元以上600 元以下），是
    該條係以駕駛人為處罰對象，至該條例現行第7-2 條「汽車
    駕駛人之行為有其他違規行為經以科學儀器取得證據資料，
    當場不能或不宜攔截製單舉發者，得對汽車所有人逕行舉發
    處罰」之規定係於91年7 月3 日修正時始增訂，本件違規時
    間為89年9 月1 日，自無該條之適用。是本件裁決是否合法
    ，取決於能否證明異議人即為該違規行為之駕駛人，經查：
    本件車牌號碼TTI －480 號輕型機車，於上開時、地為警拍
    照存證以異議人即機車所有人甲○○人有道路交通管理處罰
    條例第45條第1 項第1 款之不按遵行方向行駛而逕行舉發，
    固有台北市政府警察局北市警交大字第AX0000000 號舉發違
    反道路交通管理事件通知單1 張附卷可稽，惟案經本院依職
    權發函向舉發機關即臺北市政府警察局交通警察大隊調取違
    規當日照片以供參詳，因已逾法定保存期限無法提供，亦有
    該局轉請士林分局函覆之北市警士分交字第09432405000 號
    函1 份在卷可憑，則當日違規之人是否即為異議人即有疑問
    ；況異議人所有之車牌號碼TTI －480 號輕型機車，已於86
    年5 月29日遭其友人洪昌港焚燬，僅剩車體金屬部份殘留，
    洪昌港並因此經本院於86年9 月10日以86年度訴字第612 號
    判決有期徒刑1 年2 月確定等情，業據本院調閱該案卷宗查
    核無誤，並有判決書正本1 份存卷可查，而機車所有人於機
    車報廢後，將車體當成廢鐵售予資源回收商，乃一般民眾通
    常之處理方式，則異議人稱該機車已遭焚燬，其已將該機車
    殘骸售予資源回收商，尚非無據，是該機車既已不存在，異
    議人即非該車之所有人，舉發機關僅以違規車輛車牌顯示為
    TTI-480 號，即遽認定違規車輛之所有人為異議人，進而推
    認其為駕駛人而舉發，原處分機關並據此加以裁罰，均顯率
    斷。
四、綜上所述，本案既查無積極證據足以證明異議人確於前揭時
    、地有違規之事實，且違規時之道路交通管理處罰條例亦無
    就前揭違規行為得處罰汽機車所有人之規定，雖該機車經焚
    燬後異議人未將TTI-480 號車牌繳銷，道路交通監理機關亦
    未將該車牌註銷，然尚不得因此遽認異議人即為違規之人，
    原處分機關爰引道路交通管理處罰條例第45條第1 項第1 款
    之規定對異議人予以裁罰，於法即有未合，自應由本院將原
    處分撤銷，另為異議人甲○○不罰之諭知，以資適法。
五、據上論斷，應依道路交通案件處理辦法第20條前段，裁定如
    主文。
中　　華　　民　　國　　94　　年　　7 　　月　　8 　　日
                  交通法庭  法  官  吳  永  梁
以上正本證明與原本無異。
如不服本裁定，應於送達後5 日內，向本院提出抗告狀（須附繕
本）。
中　　華　　民　　國　　94　　年　　7 　　月　　12　　日
                            書記官  陳  美  敏
